臺灣高雄地方法院刑事判決　　　　　　　 96年度交易字第2號
公　訴　人　臺灣高雄地方法院檢察署檢察官
被　　　告　甲○○
上列被告因過失致死等案件，經檢察官提起公訴（95年度偵字第
30074 號）及移送併辦（96年度偵字第2273號），合議庭裁定由
受命法官獨任依簡式審判程序審理，本院判決如下：
    主  文
甲○○犯過失致人於死罪，處有期徒刑拾壹月。
    事  實
一、甲○○未考領適當之駕駛執照，於民國95年9 月23日凌晨許
    在高雄縣茂林鄉某朋友家與友人飲酒，已達不能安全駕駛動
    力交通工具之程度後，竟仍於當日近午時分騎乘車牌號碼K7
    3-421 號重型機車，沿高雄縣茂林鄉多納村132 線萬山往多
    納村方向行駛（涉犯公共危險罪部分待本案審結後另移送檢
    察官偵辦），於同日11時50分許行經該路段15公里300 公尺
    處時，本應注意車前狀況，並隨時採取必要之安全措施，且
    在劃有分向限制線之路段，不得駛入對向來車車道內，而依
    當時天候晴朗、日間自然光線、視距良好、路面鋪設柏油乾
    燥無缺陷、無障礙物，並無不能注意之情事，詎疏未注意於
    此，僅因急欲超越同向前方之汽車，乃違規駛入對向車道內
    ，適郭品軒騎乘車牌號碼P5N-392 號重型機車後載友人苗志
    文沿對向車道迎面而來，甲○○騎乘之車輛即不慎撞擊郭品
    軒騎乘之車輛，雙方均人車倒地，郭品軒因而受有多處外傷
    、顱內出血等傷害，經送醫急救後仍不治死亡，苗志文則僅
    有臉部輕微腫脹未成傷，甲○○則當場昏倒現場，亦經送醫
    處理，嗣警方到場處理查明肇事者後，委託屏東縣高樹鄉同
    慶醫院對甲○○、郭品軒進行血液酒精濃度測試，經抽血保
    留檢體後，嗣於95年12月22日經檢察官檢送內政部警政署刑
    事警察局進行鑑定，分別測得甲○○血液酒精濃度為0.133%
    （W/V） （經折算為呼氣酒精濃度為每公升0. 665毫克），
    郭品軒之血液酒精濃度則為0.147%（W/ V）（經折算為呼氣
    酒精濃度為每公升0. 735毫克）。
二、案經郭品軒舅舅乙○○訴由高雄縣政府警察局六龜分局報告
    臺灣高雄地方法院檢察署檢察官偵查起訴及移送併辦。
    理  由
一、本件被告甲○○所犯為死刑、無期徒刑或最輕本刑為3 年以
    上有期徒刑以外之罪，其於準備程序中就被訴事實為有罪之
    陳述，經法官告知簡式審判程序之旨，並聽取公訴人之意見
    後，依刑事訴訟法第273 條之1 第1 項規定，合議庭裁定由
    受命法官獨任進行簡式審判程序，合先敘明。
二、上開犯罪事實，業據被告於本院審理中坦承不諱，核與證人
    苗志文於警詢、偵查中證稱：郭品軒載我行經肇事地點，甲
    ○○於對向車道因要超越前面同向之汽車而超越雙黃線，因
    而與我們發生對撞等語明確，且有高雄縣政府警察局六龜分
    局員警製作之道路交通事故現場圖、道路交通事故調查報告
    表(一)(二)、交通現場勘驗圖、交通事故紀錄表、照片17幀在卷
    可稽，而自該現場照片及交通事故現場圖顯示，現場並無煞
    車痕跡，血跡、碎片及2 部機車均係位於多納往萬山方向之
    車道（即被害人郭品軒騎乘之車道），顯見撞擊地點係位於
    被害人郭品軒騎乘之車道上，則被告騎乘機車侵入郭品軒騎
    乘之車道甚明；另被害人郭品軒因該車禍受有上開傷害，經
    送醫後不治死亡，亦經臺灣高雄地方法院檢察署檢察官督同
    法醫師前往相驗屬實，並製有相驗筆錄、相驗屍體證明書、
    驗斷書附於相驗卷宗屬實，被告上開自白乃與事實相符，堪
    予採信。而按「汽車行駛時，駕駛人應注意車前狀況‧‧並
    隨時採取必要之安全措施」，「汽車在未劃設慢車道之雙向
    2 車道行駛時，應依下列規定：一、‧‧‧二、在劃有分向
    限制線之路段，不得駛入來車之車道內‧‧‧」，道路交通
    安全規則第114 條第2 款、第94條第3 項、第97條第2 款分
    別定有明文，上開規定乃屬一般駕車之基本禮讓安全規定，
    本件被告未領有適當駕駛執照而仍駕駛，雖據其於警詢、本
    院審理中坦承在卷，且有本院依職權查詢之監理資料2 紙在
    卷可稽，然依其案發時年滿26歲之智識程度，應難推諉不知
    ；又本件案發時天候晴朗、日間自然光線、視距良好、路面
    鋪設柏油乾燥無缺陷、無障礙物，並無不能注意之情事，有
    上開交通事故調查報告表在卷可參，被告竟僅因欲超越同向
    前車，即任意駛入對向車道，且並未充分注意車前狀況，隨
    時採取必要措施，因而肇事致被害人郭品軒死亡，其行為顯
    有過失，且該過失行為與被害人郭品軒之死亡結果間，具有
    相當因果關係甚明。
三、又無考領有適當之駕駛執照，雖有違交通法規之規定，然無
    照駕駛者如確實遵守交通規則，亦無過失可言，其與肇事結
    果並無必然之相當因果關係（最高法院85年台上字第797 號
    、79年台上字第3447號判決意旨參照）；同理，酒後駕車雖
    亦經交通法規禁止，然其與肇事結果並無必然之相當因果關
    係，非必謂被害人無照駕駛或飲酒駕車，即於刑事責任上與
    有過失。本件被害人郭品軒並未考領有適當之駕駛執照，有
    本院依職權查詢之監理資料2 紙附卷可參，其無照駕駛乙節
    乃堪認定；另被害人於肇事後，經採集血液檢體送驗，其血
    液酒精濃度則為0.147%（W/V） ，經折算為呼氣酒精濃度為
    每公升0.735 毫克，有96年2 月6 日刑鑑字第960004288 號
    鑑定書附於本院卷可參，雖然顯見被害人於被害時亦有飲酒
    騎車，然本件肇事原因係被告突然侵入郭品軒之車道，已如
    前述，被害人縱全然心神貫注隨時注意車前狀況，突遇他人
    騎乘機車闖入車道，衡情亦難加以閃躲，此外亦無其他積極
    證據證明郭品軒之飲酒駕車行為，與本件肇事結果有何因果
    關係，自不得僅以其無照駕駛、酒後駕車，即認對於本件車
    禍與有過失。而本件經檢察官送台灣省高屏澎區車輛行車事
    故鑑定委員會鑑定，亦認被告駕駛重機車分向限制線路段侵
    入來車道為肇事原因，郭品軒無照駕駛重機車無肇事因素，
    有該鑑定委員會高屏澎區第950952號鑑定意見書在卷可參，
    亦證本院上開認定無訛。綜上，被告過失致人於死犯行，足
    堪認定，應依法論科。
四、核被告所為，係犯刑法第276 條第1 項過失致人於死罪。又
    被告肇事後經採集之血液檢體經送驗後，血液酒精濃度為0.
    133%（W/V） （經折算為呼氣酒精濃度為每公升0.665 毫克
    ），有內政部警政署刑事警察局96年2 月7 日刑鑑字第9600
    04285 號鑑定書附於本院卷可稽，顯見被告確係酒後駕車；
    另被告係無照駕駛，亦經上開認定明確，其肇事致被害人郭
    品軒死亡，應依道路交通管理處罰條例第86條第1 項加重其
    刑。爰審酌被告騎乘機車疏未注意遵守交通規則，竟侵入對
    向車道，且未注意車前狀況，因而肇事致被害人郭品軒死亡
    ，造成被害人家屬精神痛苦，且前於偵查中否認犯行，迄今
    尚未與被害人家屬達成和解，犯罪情節非輕，然考量其於本
    院終能坦承犯行等一切情狀，量處如主文所示之刑。
五、末移送併辦意旨與本案犯罪事實乃為同一，本院自得併予審
    理，併此敘明。
六、據上論斷，應依刑事訴訟法第273 條之1 第1 項、第299 條
    第1 項前段，道路交通管理處罰條例第86條第1 項，刑法第
    276 條第1 項，判決如主文。
本案經檢察官陳俊秀到庭執行職務。
中　　華　　民　　國　　96　　年　　 5　　月　　31　　日
                  交通法庭  法  官  蔡川富
以上正本證明與原本無異。
如不服本判決應於收受本判決後10日內向本院提出上訴書狀。
中　　華　　民　　國　　96　　年　　 5　　月　　31　　日
                            書記官  王治華
附錄本案論罪科刑法條全文：
刑法第176條
因過失致人於死者，處二年以下有期徒刑、拘役或二千元以下罰
金。
從事業務之人，因業務上之過失犯前項之罪者，處五年以下有期
徒刑或拘役，得併科三千元以下罰金。
道路交通管理處罰條例第86條第1項
汽車駕駛人，無駕駛執照駕車、酒醉駕車、吸食毒品或迷幻藥
駕車、行駛人行道或行經行人穿越道不依規定讓行人優先通行
，因而致人受傷或死亡，依法應負刑事責任者，加重其刑至二分
之一。
